【裁判字號】    99,上,115
【裁判日期】    990917
【裁判案由】    返還信託物
【裁判全文】
臺灣高等法院臺南分院民事判決  99年度上字第115號
上  訴  人  丙○○
            丁○○
            戊○○
共      同
訴訟代理人  楊丕銘  律師
被  上訴人  己○○即慈心獎助基金會
            臺南縣永康市永康國民小學
法定代理人  己○○
共      同
訴訟代理人  乙○○
            甲○○
            賴鴻鳴  律師
            黃俊達  律師
            粘怡華  律師
            蘇文斌  律師
上列當事人間請求返還信託物事件，上訴人對於中華民國99年 4
月23日臺灣臺南地方法院第一審判決（98年度訴字第1171號）提
起上訴，本院於99年9月7日言詞辯論終結，判決如下：
    主  文
上訴駁回。
第二審訴訟費用由上訴人負擔。
    事實及理由
一、上訴人主張：上訴人丙○○及其先夫謝其財，原均為被上訴
    人臺南縣永康市永康國民小學（下稱永康國小）教師，嗣謝
    其財於民國（下同）90年間過世，上訴人丙○○、丁○○、
    戊○○均為謝其財之繼承人，然上訴人丙○○於90年10月 3
    日，未經上訴人丁○○、戊○○同意下，擅將謝其財之遺產
    現金新臺幣（下同）200 萬元，信託予當時之被上訴人永康
    國小校長陳勝義（已過世），並以「慈心獎助基金會．陳勝
    義」名義，將該200 萬元定存於臺南縣永康市農會（定存號
    碼AA044269號），以該定存本金所生利息，提供被上訴人永
    康國小學生資為急難救助金，上訴人丙○○並另指定該定存
    款項，由被上訴人永康國小老師劉朝輝、庚○○（負責保管
    印鑑）、黃明正（負責保管存摺、定存單）共同管理，且言
    明「定存本金200 萬元不得動用，定存利息如欲支用，資為
    學生急難救助金時，須經該三名共同管理人之同意。」嗣被
    上訴人永康國小校長更換為詹長衛，辦妥慈心獎助基金會之
    代表人及印鑑變更後，詹長衛未將印鑑、存摺及定存單交還
    予三位管理人，而由詹長衛保管，自此上訴人丙○○與原校
    長陳勝義間之信託關係，乃由繼任校長詹長衛繼受，繼再由
    現任校長即被上訴人己○○繼受。詎上訴人丙○○於98年間
    自被上訴人永康國小退休，欲取回該定存 200萬元自行管理
    時，被上訴人己○○竟予拒絕，上訴人丙○○遂於 98年7月
    28日通知終止信託關係。爰依信託契約終止後之法律關係，
    請求被上訴人己○○即慈心獎助基金會，或被上訴人永康國
    小，應將該定存 200萬元返還予上訴人等語。原審為上訴人
    敗訴之判決，上訴人不服提起上訴，並聲明求為判決：
    (一)原判決廢棄。
    (二)被上訴人己○○即慈心獎助基金會，或被上訴人永康國小
      ，應將慈心獎助基金會於臺南縣永康市農會開立之AA0426
      9號定期存款單之定存金200萬元返還予上訴人。
    (三)准供擔保宣告假執行。
    (四)第一、二審訴訟費用均由被上訴人負擔。
二、被上訴人則以：轉入慈心獎助基金會之系爭200 萬元，全數
    由上訴人丙○○之帳戶存款轉入，無從認定係其先夫謝其財
    之遺產，縱依上訴人丙○○主張該200 萬元，係源自謝其財
    之喪葬補助款292,705元、公保給付1,505,340元、及奠儀10
    0,000元等款項，合計金額亦僅為1,898,045元，而與200 萬
    元數額不符，且經匯入上訴人丙○○帳戶內與帳戶內之其他
    金錢混合，亦屬上訴人丙○○之個人財產。次依上訴人丙○
    ○所自陳，其與當時校長陳勝義討論款項使用方式，及目的
    係為幫助該校學生，同時不願讓他人知悉其為款項提供者等
    語，亦足認上訴人丙○○係以贈與之意思，將該200 萬元本
    金及日後所生利息，一併交予被上訴人永康國小，而非當時
    之校長陳勝義個人。苟上訴人丙○○係基於信託關係，交付
    該 200萬元予當時之校長陳勝義個人，理應要求受託人簽立
    契約或出具收據等相關證明文件，以保障日後對該 200萬元
    之權利，乃其不為此圖僅為單純之交付，而未書立任何保障
    權利之相關證明文件，益足認係以贈與而為交付予被上訴人
    永康國小。又縱認係基於信託契約，交付該 200萬元予時任
    校長之陳勝義個人屬實，基於債之相對性原則，該信託關係
    亦僅存於上訴人丙○○與陳勝義之間，要與被上訴人無涉，
    況被上訴人己○○辦理代表人及印鑑變更時，未被告知該20
    0 萬元係信託財產，復無其他管道知悉係信託財產，被上訴
    人己○○自不繼受陳勝義與上訴人丙○○間之信託關係。又
    苟認被上訴人己○○應受信託契約拘束，雖該信託契約未經
    目的事業主管機關許可，不成立公益信託，然本質上仍屬信
    託行為，應受信託法規定之拘束，以系爭信託之受益人為被
    上訴人永康國小全體學生，上訴人丙○○依信託法第 3條規
    定，亦不得終止契約請求返還等語，資為抗辯。並聲明求為
    判決：
    (一)上訴駁回。
    (二)如受不利判決，准供擔保免予假執行。
    (三)第二審訴訟費用由上訴人負擔。
三、經查被上訴人永康國小於90年10月2 日，在永康市農會開設
    定存帳戶，戶名為慈心獎助基金會，帳號0000000-00-00000
    00號，同月3日匯入系爭200萬元後轉為定期存款，繼經換單
    定期存款單號碼為AA044269號。另上訴人訴訟代理人曾分別
    於98年7 月28日、及98年8月5日，先後以成功路郵局第1824
    號、及第1888號存證信函，通知被上訴人己○○返還該定存
    本金200萬元，及該200萬元為私款，不可改列為公帳帳戶；
    惟被上訴人永康國小則於98年8 月11日，去函通知上訴人訴
    訟代理人，謂該200 萬元係上訴人贈與，被上訴人無須返還
    。又被上訴人永康國小曾於95年7月3日，以慈心獎助基金會
    捐款43,000元為由，開立感謝狀予慈心獎助基金會。又慈心
    獎助基金會帳戶於91年9 月30日，更換帳戶代表人及留存印
    鑑，繼於98年9月1日更換留存印鑑，慈心獎助基金會帳戶之
    統一編號為00000000號。又慈心獎助基金會帳戶，於90年10
    月3日存入之200萬元，係由上訴人丙○○於被上訴人永康國
    小任職之薪資帳戶永康市農會帳號00-0000000號匯入。另被
    上訴人永康國小95年4月至97年7月核銷之金額及用途，如被
    上訴人永康國小內部核銷資料明細所示。另臺南縣政府與被
    上訴人永康國小於97年間往來之信函計有：(一)臺南縣政府97
    年2 月13日府主決字第0970029009號函，通知被上訴人永康
    國小關於各國中小學經管未列帳之款項，無論其來源為公款
    或私人款項，均應納入學校會計報告作適當處理，不得再有
    未經核准自行開立帳戶，或以其他名義開立帳戶存管公款之
    欠妥情形。(二)臺南縣政府97年7月23日府教學字第097012701
    5B號函，通知被上訴人永康國小關於各國中小學經管未列帳
    之款項均應納入專戶，並將開戶日期、戶名及帳號，通知臺
    南縣政府。(三)被上訴人永康國小98年8月4日去函通知臺南縣
    政府，有關被上訴人永康國小更正後金融機構開戶明細表等
    事實。既為兩造所不爭執，並有永康市農會保管品寄存證、
    慈心獎助基金會帳戶存摺影本、永康市農會定期存款單、永
    康市農會函及附件、永康國小開設系爭帳戶之公文往來資料
    、感謝狀、慈心獎助基金會存戶代表人更換申請書、印鑑更
    換申請書、永康國小內部核銷資料明細、收據影本、永康國
    小91年7 月薪金存入農會明細表、臺南縣政府上揭公函等件
    ，附於原審卷足稽，自堪信實。惟上訴人另主張系爭200 萬
    元係謝其財之遺產，且該款係信託予當時之被上訴人永康國
    小校長陳勝義個人，上訴人已終止該信託關係，自得請求被
    上訴人返還該定存200 萬元乙情，既為被上訴人所否認，並
    以上揭情詞置辯。是本件所應審究者，厥為上訴人丙○○於
    永康市農會帳戶轉入慈心獎助基金會帳戶之系爭200 萬元，
    是否為謝其財之遺產？該200 萬元係基於信託或贈與而交付
    ？其交付對象係被上訴人永康國小校長個人，或被上訴人永
    康國小？及上訴人請求返還該200萬元是否有理由？各情。
四、首查本件慈心獎助基金會帳戶，於90年10月3日存入之200萬
    元，係由上訴人丙○○於被上訴人永康國小任職之薪資帳戶
    ，即永康市農會帳號00-0000000號匯入，且該薪資帳戶分別
    於90年8月13日、及90年9月17日，確先後存入代收縣庫票29
    2,705元、及票號0000000號支票1,505,340元，暨於90年9月
    19 日以慰問金名義存入現金100,000元，又該代收票款部分
    ，縣庫票為臺南縣政府支付謝其財死亡之殮葬補助費，票號
    0000000 號支票為中央信託局公務人員保險處支付謝其財死
    亡之公保給付各情，固有上訴人丙○○之永康國小薪資帳戶
    存摺明細、臺南縣政府99年7 月13日府人給字第0990156378
    號函及附件、臺灣銀行公教保險部99年8 月20日公保現密字
    第09950011451 號函及附件等件，存於本院卷為憑，而足認
    上訴人丙○○上揭薪資帳戶內之292,705 元款項，為臺南縣
    政府支付謝其財之喪葬補助費，另1,505,340 元款項為謝其
    財之公保死亡給付，另100,000 元款項為謝其財死亡之奠儀
    ，合計1,898,045 元，確屬因謝其財死亡而得之款項無訛。
    惟金融機關與客戶間之乙種活期存款契約，參諸最高法院57
    年台上字第2965號判例意旨，其性質應屬民法消費寄託關係
    ，相較於一般消費寄託關係，有其特殊之繼續性，即存款戶
    一旦開戶，此後陸續存入該帳戶之金錢，均成立消費寄託，
    不因該款實際上是否為存戶所有而異，亦即不因匯款或存入
    款項是否原為存戶所有，於存入時其所有權即移轉於永康市
    農會，非屬存戶所有，存戶僅得隨時請求返還相同數量之金
    錢。是以上訴人丙○○之上揭薪資帳戶內，縱有係因謝其財
    死亡而受領之款項，而應由上訴人共同行使之，然既已因存
    入上訴人丙○○之上揭薪資帳戶內，即已喪失票據款項之特
    定性而無法區別，且已屬上訴人丙○○帳戶內之存款，僅得
    由上訴人丙○○隨時請求返還，而無庸得謝其財之全部繼承
    人即上訴人同意後始得提領。縱上訴人主觀上認該200 萬元
    ，係由代收謝其財死亡給付等之款項而來，亦僅屬上訴人之
    主觀劃分，並不因此使上訴人丙○○上揭薪資帳戶內之款項
    ，就200 萬元部分得以特定，而成為獨立之物，仍認屬謝其
    財之遺產。從而上訴人丙○○自其上揭帳戶內匯款該200 萬
    元，至慈心獎助基金會帳戶，乃屬處分其帳戶內款項之行為
    ，為有權處分之人。上訴人主張系爭200 萬元係屬謝其財之
    遺產，上訴人丙○○未得全體繼承人同意，擅自將之轉出不
    生效力，得請求返還云者，已屬無據。
五、次按稱信託者，謂委託人將財產權移轉或為其他處分，使受
    託人依信託本旨，為受益人之利益或為特定之目的，管理或
    處分信託財產之關係，信託法第1 條定有明文。又信託契約
    之受託人，不僅就信託財產承受權利人之名義，且須就信託
    財產，依信託契約所定內容為積極的管理或處分，並非將自
    己的財產，以他人名義登記時，雙方之間當然即有信託關係
    存在；又信託係契約行為，原告主張信託關係存在，應就信
    託契約確已成立之事實，負舉證責任，若其先不能舉證，則
    被告就其抗辯事實即令不能舉證，或其所舉證據尚有疵累，
    亦應駁回原告之請求。亦經最高法院分別著有91年台上字第
    1871號、87年台上字第562 號判決意旨足參。上訴人固以證
    人詹長衛、劉朝輝、庚○○等人之證詞，主張系爭 200萬元
    ，係基於信託關係而交付，並非贈與所交付云云。惟觀諸上
    訴人丙○○及各該證人暨被上訴人之訴訟代理人甲○○，就
    系爭200萬元交付緣由之證詞：
    (一)上訴人丙○○係陳稱：「我先生90年7 月過世，生病時，
      大家都有關心他，我覺得很感動，我先生過世後，看到學
      生有些很窮，但（我）不想讓別人知道，就找陳勝義校長
      說我想幫忙學生，拿一筆錢出來，錢不要動用，用利息幫
      忙學生。校長問說我不想讓別人知道，又想幫忙學生，要
      如何處理，就說不然成立一個基金會，校長說錢用定存方
      式處理，但是我認為我的名字會讓別人知道，就借用校長
      名字定存，校長也答應，校長說要請三個老師管理，校長
      就開了一個帳戶，讓我把款項存進去。後來我就都沒有參
      與此事，因為我參與的話，別人就會知道，因為我是個很
      文靜的人，不想讓別人知道，只有把錢轉進去而已。」、
      「（與陳勝義校長談論過此事幾次？三位老師為何人？）
      只有找校長一次，當時也沒有其他人在場。三位老師劉朝
      輝、黃明正、庚○○老師，都是我找來管理的，他們三位
      老師負責什麼工作我不清楚，我只負責處理我自己班上的
      學生，其他事情我都沒有過問。」等語（見原審卷第 193
      、194頁）。
    (二)證人即被上訴人永康國小前任校長詹長衛係證稱：「（在
      永康國小擔任校長期間？擔任校長期間是否知道慈心獎助
      基金會帳戶情形？）91年8 月1日至97年7月31日。基金專
      戶是前任校長陳（勝義）交給我的，陳校長說一個有善心
      的人拿出來的款項成立專戶，利息部分可以知會管理人運
      用在學生身上，管理人是劉朝輝、庚○○、黃明正三位老
      師。當時原告陳（上訴人丙○○）與陳校長如何約定我不
      清楚，但我接任時，陳校長就是這樣告訴我。…陳校長沒
      有說錢是哪裡來的，所以該筆款項在學校引起討論，我有
      一次在開會時就有說我想要瞭解款項來源，當天下班後原
      告就來找我，說款項是他拿出來的，原告告訴我該筆款項
      是他拿出來交給陳校長，讓陳校長當代表人，利息可以動
      用在學生身上，用於營養午餐、註冊費、圖書室設備、急
      難救助，對照原告所言及帳戶資料都符合，所以我相信是
      原告拿出來的。」、「（陳校長或原告陳有無告訴證人詹
      款項要捐贈給學校，或是款項原告陳要保留？）本金部分
      都沒有說，二個人都只有說利息可以動用。（退休時交接
      給新任校長，交接時有無特別說明該帳戶情形？）…我跟
      新任校長說利息可以動用，是善心人士拿出來，我也沒有
      告訴顏校長是哪個人拿出來的，是事後顏校長才知道的。
      」「（交接給顏校長後，是否有明確告知管理人為哪三個
      人？）好像沒有明確告知顏校長，但是我有說有管理人。
      …交接時沒有書面記錄，陳校長也是交存款單、存摺交給
      我，因為是獨立帳戶，故沒有造冊，只有把東西當面交給
      顏校長。」等語（見原審卷第194至196頁）。
    (三)證人劉朝輝係證稱：「…有一天陳校長在大禮堂開會報告
      說，有善心人士準備出資200 萬元，請他用他的名義放定
      存，但是利息部分要捐給學校貧困學生做為午餐費使用，
      陳校長同時宣布當事人有請三位老師管理，校長也有當場
      公布三位老師名字，包括我、庚○○、黃明正老師，宣布
      以後，校長請我們三位管理人到校長室，去了以後，校長
      說把基金會印章、存摺、定存單200 萬元交給我，叫我全
      權負責，我說我尊重其他二位老師，我就把基金會印章交
      給魏老師保管，存摺、定存單請黃明正老師保管，我告訴
      他們以後若是學校要用的話，我們三人要開會才可以動用
      。後來…就提議把東西放在詹校長那裡保管，要動用時，
      要得到我們三個管理人同意。之後詹校長退休，換成顏校
      長就任…，原告陳告訴我他退休後，該筆款項想要取回自
      己保管，拜託我找幾個比較好的朋友組成委員會幫忙，我
      幫忙原告陳打電話去問，我之前都不知道該筆款項是原告
      陳拿出來的，是原告陳退休後他告訴我我才知道，…，要
      證明該筆款項是他的，他就叫我去他家，給我看農會存摺
      、喪葬補助費等轉帳資料，我就打電話問詹校長基金會的
      東西是不是還在他那裡，詹校長說已經移交給顏校長，但
      詹校長移交都沒有告訴我們，我就去找甲○○先生（即總
      務主任），又問顏校長，但是顏校長回答說捐款已經捐出
      來，從哪裡來的他不清楚，捐款的人已經沒有權利要求，
      後來我又問他詹校長交給他的東西拿去哪裡，顏校長回答
      我不知道，我就去找總務主任，總務主任說存摺、定存單
      放在他那裡，其他的他不清楚。我想要知道動支情形，只
      有詹校長時代有用，總務主任就拿出來給我看，我把存摺
      帳戶抄寫下來，又去原告陳家中，問他有沒有記錄，原告
      陳自己有記錄，核對結果都沒有錯，我就去找顏校長，告
      訴他款項是原告陳拿出來的，有我們三個管理人在管理，
      現在授權我處理，原告想要取回，要另外作一個管理委員
      會，但是顏校長拒絕將東西交出來。」、「（陳校長在晨
      會宣布之內容，是否可以重新確認？）校長說有善心人士
      拿出200 萬元，請他用定存方式處理，他不要讓別人知道
      他的名字，要用校長的名字定存，但是孳息部分要給學校
      學生使用。這件事情在學校服務10年以上的老師大概都知
      道。」等語（見原審卷第197頁）。
    (四)證人庚○○係證稱：「（當時你有參與該基金會的工作？
      ）是的，我掌管該基金會的印章。」、「（當時該基金會
      的管理人有幾人？）有三人，除了我之外，還有劉朝輝、
      黃明正老師。」、「（基金會成立當時的校長為何人？）
      陳勝義。」、「（陳勝義校長當時有無對你說該基金會本
      金200萬元要如何支用的事情？）當初我對於這200萬元的
      錢來路不明忐忑不安，校長當時叫我們到校長室分配工作
      時，我私下問校長該筆錢是誰的？校長就說當事人不要人
      知，說200 萬元本金委託校長管理，當事人說本金要留著
      ，利息部分由學校來用，因為當事人不欲人知，叫我也不
      要深入了解，從此我也沒再過問。」等語（見本院卷第82
      、83頁）。
    (五)被上訴人之訴訟代理人甲○○係陳稱：「我已經在學校服
      務10年以上，我印象中校長有在晨會報告有善心捐款，捐
      給學校200 萬元，要成立基金會，基金會孳息部分要用在
      學生身上。」等語（見原審卷第197頁）。
    (六)則綜合上揭兩造所為陳述及證人證詞，固足認上訴人丙○
      ○主張其交付系爭200 萬元之初，因不願他人知悉款項為
      其提供，同時已約明本金不動用，只用利息捐助學生，且
      時任校長陳勝義於收受該款項時，亦確曾於晨會宣布成立
      基金會，並指派三位老師為管理人等情屬實。惟縱因上訴
      人丙○○不欲人知該200 萬元係其提供，只要不對外宣揚
      提供者何人即可，且告知「有信託」一事，非但不涉及洩
      漏款項提供者之資訊，更屬重要事項，豈有連身為基金管
      理人之證人劉朝輝、庚○○、及接任校長之證人詹長衛等
      人，均不知「有信託」之事，已與常理有違；況國小校長
      時有人事更迭情事，上訴人丙○○苟係基於信託關係，交
      付該款予時任校長陳勝義個人，衡情論理，上訴人丙○○
      或校長陳勝義，理當會書立字據或類此資料，以利日後交
      接之用，縱未書立類此字據，陳勝義亦應於前後任校長退
      休交接時，告知接任之校長詹長衛，有關信託之委託人為
      何人？或至少告知「有信託」之事？否則無從交接「信託
      」業務。然接任校長詹長衛就「有信託」一事，竟毫無所
      悉，及上揭證人所言字裡行間，亦迄未提及有關信託情事
      ，其非信託至明，更益足證上訴人丙○○之所以交付該20
      0 萬元，就如時下個人或民間社團捐款予學校，由學校管
      理運用幫助弱勢學生一般，為單純之贈與而交付予被上訴
      人永康國小。雖證人庚○○曾證稱：「200 萬元本金委託
      校長管理」云云，然既亦證稱：「（校長跟你說係當事人
      委託他管理，這錢究竟係捐助給基金會，由校長代表基金
      會管理，或只是委託校長個人來管理，你是否清楚？）我
      不清楚。」等語（見本院卷第83頁），顯見該證人就上訴
      人丙○○交付系爭200 萬元予陳勝義，究係基於信託關係
      ，或係贈與關係而交付管理乙節，其毫不知情，亦難遽依
      該言即認有信託予陳勝義個人之情事。
六、再參以被上訴人永康國小於90年10月2 日，在永康市農會開
    設「慈心獎助基金會」帳戶，翌日旋由上訴人丙○○自其薪
    資帳戶轉帳匯入200 萬元，再將之轉為定存，且該帳戶開立
    時，被上訴人永康國小曾發文永康市農會，主旨為「本校擬
    在貴會開設『慈心獎助基金會』帳戶，請惠予協助。」等語
    ，亦有該校90年9 月28日函存卷可佐（見原審卷第95頁），
    足認該帳戶為被上訴人永康國小所開設，並非校長陳勝義個
    人名義開立；況於校長更迭時，被上訴人永康國小復多次發
    文辦理變更帳戶印鑑，歷次之存戶代表人更換申請書、印鑑
    更換申請書上，皆記載因原代表人或原校長退休而更換新印
    鑑等語（見原審卷第99、100、105、106頁），益徵系爭200
    萬元係轉入被上訴人永康國小開設之慈心獎助基金會帳戶內
    ，性質上屬於「公款」，並非交付校長陳勝義個人之「私款
     」。上訴人主張該200萬元，係基於信託而交付予陳勝義個
    人，顯與證據資料不符，委無足採。另上訴人以被上訴人永
    康國小曾開立感謝狀予慈心獎助基金會，及慈心獎助基金會
    帳戶內利息動支不經行政程序等由，主張系爭200 萬元並非
    贈與乙節；因該感謝狀之開立與否，或慈心獎助基金會帳戶
    內款項之動支，與該帳戶是否納入會計報告等項，均屬被上
    訴人永康國小就存款帳戶動支、管理之行政措施，並不因而
    影響系爭200 萬元交付原因及對象之認定，上訴人據此主張
    有信託關係存在，仍無足取。
七、至上訴人主張最高法院承認信託法外之信託類型，本件係屬
    非信託法之信託，其得隨時終止並請求返還乙節，微論已為
    被上訴人所否認，且信託法於85年1 月26日公布並施行，凡
    信託行為，自應受信託法規定之拘束，並優先於民法適用，
    上訴人所指85年度之最高法院判決承認信託法外之信託行為
    ，其事實均係發生於信託法公布施行前，系爭200 萬元係於
    90年間匯入慈心獎助基金會帳戶，與上揭85年間之最高法院
    判決所生之時間不同，自無適用之餘地。況本件上訴人主張
    有信託關係存在云云，並不可採，復已如上述。又縱認上訴
    人主張之信託關係成立，然據上訴人自述以系爭200 萬元之
    孳息，提供予被上訴人永康國小學生之急難救助，亦即受益
    人為被上訴人永康國小全體學生，依信託法第3 條規定：「
    委託人與受益人非同一人者，委託人除信託行為另有保留外
    ，於信託成立後不得變更受益人或終止其信託，亦不得處分
    受益人之權利。」本件信託之受益人既為被上訴人永康國小
    全體學生，揆之上揭規定，於信託成立後，上訴人不得終止
    信託關係，而請求返還。另上訴人在本院雖又主張縱不承認
    有信託關係存在，上訴人丙○○與陳勝義間亦有委任關係存
    在，其得隨時終止委任關係而請求返還云云，乃係於第一審
    言詞辯論後提出之新攻擊方法，核無民事訴訟法第447條第1
    項各款事由，自不應准許。縱應准許，亦因上訴人丙○○自
    其上揭薪資帳戶內提領系爭200 萬元，轉存入「慈心獎助基
    金會」帳戶時，業將所提領之系爭200 萬元所有權移轉予該
    基金會，已非屬上訴人丙○○所有，則陳勝義管理基金會帳
    戶內存款，乃屬管理自己事務，非受託處理他人事務，亦與
    法律規定之委任要件不符，上訴人執此主張有委任關係，並
    得為終止該關係云云，同無足採。
八、綜上所述，上訴人依終止信託之法律關係，請求被上訴人己
    ○○即慈心獎助基金會，或被上訴人永康國小，返還慈心獎
    助基金會於永康市農會開立之AA044269號定期存款單之定存
    200 萬元，洵屬無據，其假執行之聲請，亦失所附麗，均不
    應准許。原審為上訴人敗訴之判決，並駁回其假執行之聲請
    ，經核認事用法並無不合。上訴人上訴意旨，猶執陳詞指摘
    原判決不當，求予廢棄改判，為無理由，應予駁回。
九、又本件事證已臻明確，兩造其餘主張陳述及攻擊防禦方法，
    核與判決之結果不生影響，爰不逐一論述。
十、據上論結，本件上訴為無理由，應依民事訴訟法第449條第1
    項、第78條、第85條第1 項，判決如主文。
中    華    民    國    99    年    9    月     17    日
                  民事第一庭  審判長法  官  丁振昌
                                    法  官  高明發
                                    法  官  林永茂
上為正本係照原本作成。
如不服本判決，應於收受送達後20日內向本院提出上訴書狀，其
未表明上訴理由者，應於提出上訴後20日內向本院補提出理由書
狀（均須按他造當事人之人數附繕本）上訴時應提出委任律師或
具有律師資格之人之委任狀；委任有律師資格者，另應附具律師
資格證書及釋明委任人與受任人有民事訴訟法第 466條之1第1項
但書或第 2項（詳附註）所定關係之釋明文書影本。如委任律師
提起上訴者，應一併繳納上訴審裁判費。
中    華    民    國    99    年    9    月     17    日
                                    書記官  謝素嬿
【附註】
民事訴訟法第466條之1：
(1)對於第二審判決上訴，上訴人應委任律師為訴訟代理人。但上
  訴人或其法定代理人具有律師資格者，不在此限。
(2)上訴人之配偶、三親等內之血親、二親等內之姻親，或上訴人
  為法人、中央或地方機關時，其所屬專任人員具有律師資格並
  經法院認為適當者，亦得為第三審訴訟代理人。
民事訴訟法第466條之2第1項：
  上訴人無資力委任訴訟代理人者，得依訴訟救助之規定，聲請
  第三審法院為之選任律師為其訴訟代理人。

司法院資訊處製作；財團法人民間司法改革基金會備份。
